最高法院刑事判決　　　　　　　　　　　　　　　八十六年度台上字第五一五二號
　　上訴人　台灣高等法院檢察署檢察官
　　被　告　甲○○○
右上訴人因被告偽造有價證券案件，不服台灣高等法院中華民國八十五年九月十日第
二審判決（八十五年度上訴字第一七二六號，起訴案號：台灣宜蘭地方法院檢察署八
十四年度偵字第八○、八一號），提起上訴，本院判決如左：
    主  文
原判決關於甲○○○部分撤銷，發回台灣高等法院。
    理  由
本件原判決撤銷第一審論處被告行使偽造私文書及共同偽造有價證券罪刑之判決，改
判論處被告共同連續詐欺取財罪刑，固非無見。惟查：(一)第一審判決認定被告偽造許
月鳳名義之民間互助會標單，並持以行使等情，係以被害人即該民間互助會會首劉溪
山之證詞為主要之憑據；原判決則採信被告所為：伊不識字，標單上僅記載標金，未
寫許月鳳之姓名等辯解，因認不能證明被告有此部分行使偽造私文書之犯行（見原判
決理由甲，五之(一)）。然依卷內資料，被害人劉溪山於原審指稱：「她（指被告）…
…在標單上寫許阿鳳（即許月鳳）姓名、標金，她不識字但是叫別人寫的」等語（見
原審卷第四十八頁），原判決未向被害人究明其所稱為被告代寫標單者係指何人﹖當
時有無他人在場﹖以查明被害人上開供詞是否屬實，即遽予捨棄不採，而為有利於被
告之認定，難謂無調查職責未盡及判決理由不備之違背法令。(二)第一審判決認定被告
與其義子即共犯紀輝雄（經第一審法院通緝）共同偽造以被告配偶何金長為發票人，
台灣省合作金庫羅東支庫蘇澳辦事處為付款人，發票日載為民國八十三年十月十九日
，面額新台幣三十萬元之支票一張，持向謝正統詐稱：何金長需錢購買船舶等語，而
詐借同額現款等情；原判決則以被告係因其夫何金長不在家時，基於平常家務事均由
夫妻相互協助之意思，而將何金長之印章及支票，交由紀輝雄簽發支票使用，並無偽
造支票之故意，因認被告除成立詐欺取財外，不能另論以偽造有價證券罪責（見原判
決第三頁正面）。惟按夫妻於日常家務互為代理人，固為民法第一千零三條第一項所
明定，然原判決於事實欄內，既亦認定被告與共犯紀輝雄共同簽發何金長名義之上開
支票，係為供伊等向謝正統詐借同額現款之用，則此項未經授權而簽發配偶之支票，
以向第三人詐欺取財之行為，顯然已逾越夫妻日常家務互為協助代理之範疇，乃原判
決於理由欄內竟謂關於被告簽發其夫何金長名義之支票部分，係屬夫妻相互協助之家
務事云云，併有判決之理由與事實矛盾之違誤。檢察官上訴意旨指摘原判決關於被告
部分不當，為有理由，應認有發回更審之原因。
據上論結，應依刑事訴訟法第三百九十七條、第四百零一條，判決如主文。
中      華      民      國    八十六    年      八      月    二十八    日
                              最高法院刑事第六庭
                                  審判長法官  黃  劍  青
                                        法官  劉  敬  一
                                        法官  林  增  福
                                        法官  林  文  豐
                                        法官  邵  燕  玲
      右正本證明與原本無異
                                              書  記  官
中      華      民      國    八十六    年      九      月      六      日
